臺灣高等法院刑事裁定　　　　　　　　　　100年度抗字第3號
抗　告　人　臺灣桃園地方法院檢察署檢察官
被　　　告　張知樸
上列抗告人因聲請撤銷緩刑案件，不服臺灣桃園地方法院中華民
國99年11月25日所為之裁定（99年度撤緩字第 254號），提起抗
告，本院裁定如下：
    主  文
抗告駁回。
    理  由
一、原裁定意旨略以：受刑人張知璞前因犯侵占罪，經臺灣桃園
    地方法院以98年度審簡字第364號判決判處應執行有期徒刑7
    月，緩刑3年，並命應賠償被害人全天候公司返還319,208元
    ，履行方式為 98年8月31日給付第一期款項30,000元；餘款
    289,208元自98年10月起，按期於每月15日前給付新臺幣10,
    000元整，至全部清償完畢日止，如有1期未履行，視為全部
    到期，而於98年10月28日確定等情，有上述判決正本、本院
    被告前案紀錄表在卷可稽。而本案受刑人張知璞到庭陳稱：
    之前伊都有按期還錢，一直還到99年 6月份，因為之後沒有
    工作，故暫時無法依當時與對方約定每月給付10,000元，伊
    可以先還10,000元，99年12月伊會有新工作，有收入後伊即
    會還款等語，核與告訴人全天候公司之代表人康肇森陳稱：
    受刑人自98年10月15日至99年6月17日每月都有還 10,000元
    ，另有97年10月14日之保留薪水29,539元作為給付，已還款
    149,539元等語相符（見臺灣桃園地方法院檢察署 99年度執
    聲字第2594號卷第 2頁）。復告訴人全天候公司之代表人康
    肇森亦於99年11月24日當庭向原審法院陳稱：伊願意再給被
    告一次機會，張知璞後來有跟伊談，伊同意張知璞先還10,0
    00元，因其從99年12月方有新工作，從100年1月15日起再繼
    續每月還10,000元等語（見原審卷第22頁背面），是受刑人
    張知璞雖有延遲支付告訴人全天候公司賠償金之情事，然由
    受刑人上開陸續賠償之情以觀，堪認受刑人確有履行之誠意
    ，且其經原審法院傳喚確實到庭說明，且仍居住於原審法院
    98年度審簡字第 364號判決書內所載之居所地並未遷移他處
    ，復與告訴人全天候公司之代表人達成還款協議，有原審法
    院訊問筆錄在卷可證，本件即難遽認受刑人有何立法理由所
    指「顯有履行負擔之可能，而隱匿或處分其財產、故意不履
    行、無正當事由拒絕履行或顯有逃匿之虞等情事」，是就本
    件聲請情節而論，受刑人係礙於經濟壓力沈重致欠缺給付可
    能，其主觀上亦查無「逃匿而拒不履行」之惡劣心態，此外
    ，聲請人除首開事由以外，亦不能釋明「原宣告之緩刑難收
    其預期效果，而有執行刑罰必要」之實質要件。綜上，因認
    本件顯然未備刑法第75條之1第1項第 4款之實質要件，從而
    ，首開聲請，不能准許，應予駁回云云。
二、抗告意旨略以：受刑人自 98年8月3日至99年6月17日長達10
    月餘，僅返還全天候公司 149,539元，參以全天候公司之代
    表人康肇森99年10月22日到庭陳稱：「上個月有跟受刑人聯
    絡，他請求延期，這個月電話有通但都沒有接，已經 4個月
    沒有付了，請依法處理」等語，堪認受刑人罔顧法院判決，
    違反其與全天候公司之承諾，且經被害人屢次通知亦置之不
    理，難認受刑人有履行之誠意，顯已構成違反緩刑情節重大
    ，足認原宣告之緩刑已難收其預期效果，而有執行刑罰之必
    要。原裁定無視受刑人已違反原判決之履行條件，再讓受刑
    人延期履行，實已讓司法公信力蕩然無存。倘受刑人於原審
    審理時空言承諾還款，致被害人誤信受刑人有還款之誠意及
    行為，騙取法院及被害人之同情，事後再以經濟壓力為由，
    還款少許，拒不依緩刑條件履行，徒使受刑人心存僥倖而將
    來拒不支付被害人款項，實難維持原判決緩刑條件宣告之公
    信及兼顧被害人利益之保護，難認原裁定適法，爰依法請求
    撤銷原裁定，另為適當合法之裁定云云。
三、本院認：
  (一)按緩刑宣告，得斟酌情形命犯罪行為人向被害人支付相當數
    額之財產或非財產上之損害賠償；又受緩刑之宣告，而違反
    前開規定所定負擔情節重大者，足認原宣告之緩刑難收其預
    期效果，而有執行刑罰之必要者，自得撤銷其緩刑宣告，刑
    法第74條第2項第3款、第75條之1第1項第4 款固有明文規定
    。惟違反負擔之情節是否確屬重大，仍應斟酌緩刑期間命應
    遵守事項之達成與宣告緩刑之目的而為認定，要非受緩刑宣
    告之人一有違反之情事即應撤銷該緩刑之宣告。且受緩刑宣
    告之人縱有違反負擔而情節重大者，亦應審酌其緩刑是否確
    難收其預期效果，且非執行刑罰無法達成矯正之目的。尤其
    是刑法第74條第2項第3款之以命犯罪行為人向被害人支付相
    當數額之財產或非財產上之損害賠償作為緩刑宣告之負擔，
    於宣告緩刑前即應考慮犯罪人實際之償還能力，避免流於形
    式；又上開命犯罪行為人向被害人支付相當數額之財產或非
    財產上之損害賠償之負擔，依刑法第74條第4 項規定，得為
    民事強制執行之名義，被害人之債權依法得以保障，權衡刑
    罰之目的在於制裁不法，而緩刑之宣告係為給予犯罪行為人
    自新之機會，受緩刑宣告者，其後若有不能履行賠償責任時
    ，亦應究明其無法履行之原因是否正當，或僅係推諉拖延時
    間（如確有支付能力，而故不給付），若確係因經濟窘困，
    或頓失給付能力，得否能因受緩刑宣告之人一時無法賠償，
    即僅以無民事上之賠償能力，而無再加害被害人，認應以刑
    罰制裁取代緩刑宣告之效果，自有詳酌之必要。所謂「情節
    重大」，係指：受判決人顯有履行負擔之可能，而隱匿或處
    分其財產、故意不履行、無正當事由拒絕履行或顯有逃匿之
    虞等情事而言，法院撤銷緩刑與否，仍應以「足認原宣告之
    緩刑難收其預期效果，而有執行刑罰之必要」之實質要件做
    為審認標準。此外，緩刑負擔是介在執行刑罰與緩刑不執行
    刑罰間之「折衷措施」，讓受判決人承受類似於刑罰的不利
    益，以平衡不入獄服刑對被害人與社會產生之衝擊，而命向
    公庫支付相當金額之緩刑負擔，性質上並非如同民事損害賠
    償在於完全消彌其所造成之損害，刑事犯罪對國家及全體人
    民、公共秩序之侵害亦無法僅以命犯罪人支付相當金額即可
    回復，宣告緩刑負擔乃為貫徹非機構性處遇精神，並使犯罪
    人對過去之不法行為補償，於符合上開法定要件下，法院認
    暫不執行為適當者，得宣告緩刑外並命為一定負擔，非謂僅
    受判決人一旦未履行負擔，法院即可遽認違反所定負擔而情
    節重大，否則對經濟弱勢之犯罪人而言，緩刑宣告之效果與
    未宣告之結果相去不遠。
  (二)查原審法院依職權本於合目的性之裁量，業已妥適審酌受刑
    人仍有履行緩刑條件之可能，且受刑人並無隱匿或處分其財
    產、故意不履行、無正當事由拒絕履行之情事，而駁回抗告
    人之聲請，經核其認事用法均無違誤。抗告人僅以受刑人自
    98年8月3日至99年6月17日僅返還全天候公司149,539元，且
    已有數期未履行，經被害人屢次通知亦置之不理，認受刑人
    無履行之誠意，原宣告之緩刑已難收其預期效果，卻未釋明
    本案緩刑宣告確有難收其預期效果之具體事實，而有執行刑
    罰之必要，復無相關資料佐證受刑人之財產顯有履行負擔之
    可能，而隱匿或處分其財產、故意不履行、無正當事由拒絕
    履行或顯有逃匿之虞等情事，僅以形式上受刑人未依原判決
    履行之外觀事實，遽向原審法院聲請撤銷受刑人緩刑之宣告
    ，自有未妥。是原裁定駁回抗告人前開聲請，並無何違誤之
    處。抗告人所提本件抗告，為無理由，應予駁回。
據上論斷，應依刑事訴訟法第412條，裁定如主文。
中    華    民    國   100    年    1     月    5     日
                  刑事第二庭審判長法  官  洪光燦
                                  法  官  林恆吉
                                  法  官  宋明蒼
以上正本證明與原本無異。
不得再抗告。
                                  書記官  駱麗君
中    華    民    國   100    年    1     月    5     日